臺灣花蓮地方法院民事裁定             100年度監宣字第13號
聲  請  人  李妮娟
相  對  人  李客敏
關  係  人  李客智
上列聲請人對於相對人聲請監護宣告事件，本院裁定如下：
    主  文
宣告李客敏（男、民國○○年○月○○日生、身分證統一編號：
Ｚ000000000號）為受監護宣告之人。
選定李妮娟（女、民國○○年○○月○○日生、身分證統一編號：
Ｚ000000000號）為受監護宣告人李客敏之監護人。
指定李客智（男、民國○○年○○月○○日生、身分證統一編號：
Ｚ000000000號）為會同開具財產清冊之人。
聲請費用新台幣壹仟元由受監護宣告之人負擔。
    理  由
一、聲請意旨略以：聲請人係相對人李客敏之胞妹，因相對人長
    期壓力，罹患重度精神障礙，經延醫診治仍不見起色，如今
    已無法處理自己生活事務，精神狀況已達不能辨識其意思表
    示之效果，為此爰依法聲請宣告李客敏為受監護宣告之人，
    併選定聲請人為受監護宣告之人李客敏之監護人、相對人之
    胞兄李客智為會同開具財產清冊之人等語，並提出戶籍謄本
    、診斷證明書、身心障礙手冊、親屬關係系統表、同意書、
    親屬會議記錄等件為證。
二、按對於因精神障礙或其他心智缺陷，致不能為意思表示或受
    意思表示，或不能辨識其意思表示之效果者，法院得因本人
    、配偶、四親等內之親屬、最近一年有同居事實之其他親屬
    、檢察官、主管機關或社會福利機構之聲請，為監護之宣告
    ，民法第14條第1項定有明文。經查，本院在鑑定人即行政
    院國軍退除役官兵輔導委員會玉里榮民醫院（下稱玉里榮民
    醫院）醫師平烈勇前訊問相對人，審驗相對人之心神狀況，
    相對人對於簡單數字加減如100-25、50＋25等問題均無法理
    解回答；另對鑑定人詢問：「是否常聽到有人跟你說話？」
    ，答以：「我聽到一個女人和一個小弟弟在講話，我很害怕
    ，他們躲在那裡說話，我怕他們出來打我。」等語，顯見幻
    聽、幻覺情形嚴重，參以該院函覆之鑑定報告書略以：
    （一）個人生活史及病史：李員在服役期間出現不適應狀況
    ，會抱怨被同袍欺負，民國82年2月退伍半年後，首次出現
    攻擊行為、怒罵、重複神明名字，男女生聲音吵他，電風扇
    在說話之聽幻覺精神病症狀，雖定期至診所門診就醫，但藥
    物反應療效不佳，仍聽到有人罵他、認為自己是神的兒子、
    看到窗外有佛像，家人督促時會出現暴力攻擊，由於其精神
    症狀和功能逐漸惡化，常出現思考中斷和失眠紊亂行為，在
    84年6月6日至本院長期安置治療。在藥物和復健治療下，能
    被動參與活動，仍有殘餘精神症狀出現，如：聽幻覺、自閉
    性思考、自語自笑，偶有干擾行為發生，個人清潔衛生差，
    且常需要督促和提醒，因自我照顧功能退化，需長期照護及
    復健，故在95年8月15日轉入長良康復之家療養至今。（二
    ）生活狀況及目前社會功能：...平時雖會自行購買簡單日
    常生活用品，但不會計算金錢，目前無職業能力，少人際互
    動，但可參與簡單活動。（三）精神狀態檢查：...注意力
    不集中，思考鬆散易離題，無怪異行為出現，有聽幻覺和被
    害妄想，判斷力和計算能力受損，無病識感。（四）心理測
    驗及其他特殊檢查：以魏氏成人智力測驗結果，整體智能表
    現屬輕度智能不足水準範圍（55-69分）；迷你精神狀態檢
    查量表（MMSE）測驗結果，其定向感、注意力、數理、記憶
    力、閱讀理解及書寫造句等認知功能缺損。鑑定結論為：李
    員罹患精神分裂症，經治療後病情呈慢性化，住院期間觀察
    持續呈現妄想和幻覺症狀，常沈浸於自閉世界，社交畏縮少
    人際互動，日常生活功能持續受到思考知覺障礙干擾；心理
    測驗結果顯示李員整體認知功能處於退化狀態，其智能落於
    輕度智能不足水準範圍，據此推論李員對於一般事務的認知
    理解，可能較無法做出合理及正確的判斷。李員目前因精神
    障礙與心智缺陷，致其意思表示、受意思表示與辨識其意思
    表示之能力，完全不能。無預後及回復可能性等語。有本院
    訊問筆錄1份及玉里榮民醫院100年4月26日玉醫醫字第10000
    03898號函暨所附精神鑑定報告書1件在卷可參。堪認相對人
    李客敏因精神分裂症，致其不能辨識其意思表示之效果。又
    查聲請人係相對人之妹，業有戶籍謄本在卷可考，是本件聲
    請，核與法相符，為有理由，應予准許，爰宣告李客敏為受
    監護宣告之人。
三、次按受監護宣告之人應置監護人。又法院為監護之宣告時，
    應依職權就配偶、四親等內之親屬、最近一年有同居事實之
    其他親屬、主管機關、社會福利機構或其他適當之人選定一
    人或數人為監護人，並同時指定會同開具財產清冊之人。法
    院為前項選定及指定前，得命主管機關或社會福利機構進行
    訪視，提出調查報告及建議。監護之聲請人或利害關係人亦
    得提出相關資料或證據，供法院斟酌。又法院選定監護人時
    ，應依受監護宣告之人之最佳利益，優先考量受監護宣告之
    人之意見，審酌一切情狀，並注意下列事項：一、受監護宣
    告之人之身心狀態與生活及財產狀況。二、受監護宣告之人
    與其配偶、子女或其他共同生活之人間之情感狀況。三、監
    護人之職業、經歷、意見及其與受監護宣告之人之利害關係
    。四、法人為監護人時，其事業之種類與內容，法人及其代
    表人與受監護宣告之人之利害關係，民法第1110條、第1111
    條、第1111條之1分別定有明文。經查：聲請人為相對人之
    胞妹，有戶籍謄本在卷可稽。又本院依職權函請臺中市政府
    社會局進行訪視，據函覆略以：聲請人會定期偕同家人至花
    蓮玉里榮民醫院探視相對人，近年來與院方連繫方面融洽，
    不時撥打電話至花蓮玉里榮民醫院瞭解相對人身心狀況，故
    聲請人意願強烈，態度積極。聲請人為親屬間討論後共同推
    選其擔任相對人之監護人，因此親屬間並無爭議。會同開具
    財產清冊之人與相對人、聲請人為手足關係，彼此情感連結
    緊密，互相保持聯繫並不定期探望相對人，評估由相對人兄
    長李客智擔任會同開具財產清冊之人並無不妥之處等語，建
    議選定聲請人李妮娟為監護人，關係人李客智為會同開具財
    產清冊之人等語，有臺中市社會局100年6月8日中市社工字
    第1000043714號函暨所附個案訪視報告1份在卷可考。本院
    參酌上揭資料，認聲請人為受監護宣告人之胞妹，長期關心
    受監護宣告人於療養院之生活，且與之手足共同照護受監護
    宣告之人，堪認聲請人之親屬支援系統完善，因認聲請人李
    妮娟擔任監護人，較能符合受監護宣告之人之最佳利益，爰
    選定聲請人李妮娟為受監護宣告人李客敏之監護人。而關係
    人李客智為相對人之胞兄，與受監護宣告人屬人倫至親，並
    經其等親屬會議一致推舉為會同開具財產清冊之人，且本身
    亦有意願擔任，有會議記錄、同意書各1紙附卷可查，是本
    院併指定關係人李客智為會同開具財產清冊之人。又依民法
    第1113條準用同法第1099條之規定，於監護開始時，監護人
    李妮娟對於受監護宣告人李客敏之財產，應會同李客智，於
    2個月內開具財產清冊，並陳報法院，併此敘明。
四、依民事訴訟法第608條第1項裁定如主文。
中    華    民    國   100    年    7     月    5     日
                   家事法庭     法  官  陳雅敏
正本係照原本作成。
如不服本裁定關於選定監護人及指定會同開具財產清冊之人等部
分，應於送達後十日內向本院提出抗告狀，並繳納抗告費新臺幣
1千元；其餘關於宣告監護之部分，不得抗告。
中    華    民    國   100    年    7     月    8     日
                                書記官  唐千惠